【裁判字號】    95,訴,1606
【裁判日期】    970423
【裁判案由】    偽造文書等
【裁判全文】
臺灣臺北地方法院刑事判決              95年度訴字第1606號
    公  訴  人  臺灣臺北地方法院檢察署檢察官
    被      告  辛○○
                          , .
    選任辯護人  薛欽峰律師
                楊宗翰律師
上列被告因妨害名譽等案件，經檢察官提起公訴（95年度偵續一
字第12號），本院判決如下：
    主  文
辛○○被訴行使偽造、變造私文書部分無罪。
被訴加重誹謗罪部分公訴不受理。
    理  由
一、公訴意旨略以：被告辛○○、癸○○（另經本院通緝中）為
    父女，丑○○與癸○○原為夫妻，告訴人巳○○（原名劉佳
    佳）為丑○○之友人。於民國91年6月間前某時，被告與癸○○2人共同意圖散佈於眾，先由癸○○取得告訴人與友人
    丑○○、甲○○○○○○ ○○○○○○○○2人之往來電子郵件，再共同冒
    用告訴人、丑○○之名義，偽冒告訴人之電子郵件帳號libr
    aliu@hotmail.com及丑○○之電子郵件帳號ericyang23@yah
    oo.com，並不實捏造帳號JiaYangMeiGA之電子郵件信箱jiam
    eiyangga@yahoo.com，利用電腦將前開取得之郵件拼湊或添
    加內容而偽、變造成如附表一所示之電子郵件，以為告訴人
    、丑○○二人以如附件一所示之電子郵件聯絡之意；並冒用
    告訴人英文名字「Sunny」製作給丑○○、癸○○2人如附表
    二所示之感謝函，以為告訴人對渠2人表達感謝之意，均足
    生損害於告訴人及丑○○。嗣後被告、癸○○再於同年6月
    下旬推由被告擬撰內容載有「劉佳佳搶人老公不能狡辯！」
    、「劉佳佳和有婦之夫交往」、「請看他們密集的越洋電話
    與電子郵件，從今年1月起，自稱 (老)公、(老)婆，佳佳還
    用楊太太文字挑逗，文字做愛，茲錄一些電子郵件如下：1
    月24日楊寫〝我愛你〞，佳佳回答〝也愛你〞，同時也感到
    罪惡感 (Guilty)，你知理由的...；1月25日佳佳寫〝...
    我充分了解事態，可是〝婚外情〞卻出現在我心中，我極端
    徬徨，我憂慮我知不必罪惡感，可是我會...，我愛上一個
    有妻子兒女的男人；1月30日佳佳寫〝我想念你，我無法等
    到香港之行〞；2月15日〝甜心，你可知我愛上你已到無法
    獨自活下去，我會全力配合〞」、「佳佳再強悍不悟不知悔
    改，硬要奪人所愛，我們別無選擇只有控訴她誘拐有婦之夫
    ，破壞家庭，以上所述皆有實証，授權人姓名、電話及台灣
    聯絡人姓名、電話、實証齊全，記者可親自來查證 (提供給
    報社附於信尾)」、「楊妻之父於美國亞特蘭大4月21日4:30
    AM(丑○○之岳父)本人絕對負文責」等不實文字，並檢附上
    開偽、變造之電子郵件等不實資料，復提供照片佐以不實之
    時間，接續以傳真、郵寄等方式交付與「壹週刊」、「聯合
    報」、「中國時報」及「星報」等國內知名媒體，而行使前
    揭偽、變造之電子郵件，指摘告訴人介入癸○○與丑○○婚
    姻等僅涉及私德而無涉於公共利益之不實事項。經上開媒體
    記者陸續向被告查證，被告猶一再確認所陳述之事實為真，
    使壹週刊雜誌於91年6月20日至93年10月7日止，出刊之第56
    、57、61、70、74、92、119、137、146、151、156、163、
    176期，聯合報91年6月22及23日，中國時報91年6月23日，
    星報91年6月23日，分別以大篇幅之版面報導告訴人介入有
    婦之夫丑○○之家庭，經告訴人否認後，被告、癸○○復接
    續提供前開偽造之感謝函給壹週刊記者續行報導，而以此方
    式傳述足以毀損告訴人名譽之不實事項。而認被告涉犯刑法
    第216條、第210條行使偽造及變造私文書罪及同法第310條
    第2項加重誹謗罪等語。
二、無罪部分：
（一）證據能力部分：
    (一)按被告以外之人於審判外之言詞或書面陳述，除法律有規
      定者外，不得作為證據，刑事訴訟法第159條第1項定有明
      文。被告所提出之美國Faeerl C.Shiver公證鑑定報告1份
      ，係撰寫人於審判外所為之書面陳述，屬傳聞證據，又無
      例外得作為證據之規定，且業經公訴人否認其證據能力，
      是該份公證鑑定報告無從作為認定本案之證據。
    (二)按被告以外之人於審判外向法官所為之陳述，得為證據，
      刑事訴訟法第159條之1第1項定有明文。證人寅○○、MIC
      HAEL CHUEH於本院93年度訴字第5336號告訴人與香港商壹
      傳媒出版有限公司臺灣分公司損害賠償事件言詞辯論期日
      向法院所為之陳述，業經具結，依上開規定，自有證據能
      力。
    (三)按被告以外之人於偵查中向檢察官所為之陳述，除顯有不
      可信之情況者外，得為證據，同法第159條之1第2項定有
      規定；證人戊○○於偵查中向檢察官所為之陳述，業經具
      結且無顯不可信之情形存在，自具備證據能力。
    (四)證人丑○○在美國喬治亞益傅爾頓郡訴訟（案件字號：03
      -VS-0000000-H）中所為之證言，係屬被告以外之人於審
      判外之言詞陳述，且業據公訴人爭執其證據能力，故原則
      上不得作為證據。惟按被告以外之人於檢察事務官、司法
      警察官或司法警察調查中所為之陳述，與審判中不符時，
      其先前之陳述具有較可信之特別情況，且為證明犯罪事實
      存否所必要者，得為證據，刑事訴訟法第159條之2定有明
      文。證人丑○○在上開美國法院審判中所為之證述，係依
      據美國法院之刑事程序經過宣誓所為之證詞，應具有較可
      信之特別狀況，是丑○○在上開美國訴訟中所為之陳述與
      在本院審判程序中所為證述不符之處，類推上開刑事訴訟
      法第159條之2之解釋，應認其有證據能力。又證人丑○○
      於96年9月28日、96年11月7日、案外人楊富雄於96年9月2
      8日所寄送本院之書面陳述，共同被告癸○○於97年3月10
      日、3月21日所出具之聲明書，亦屬傳聞證據，且據公訴
      人爭執其證據能力，亦無較可信之特別情況，是本院無法
      作為判斷本案事實之基礎。
    (五)按被告以外之人於審判外之陳述，雖不符前4條之規定，
      而經當事人於審判程序同意作為證據，法院審酌該言詞陳
      述或書面陳述作成時之情況，認為適當者，亦得為證據；
      當事人、代理人或辯護人於法院調查證據時，知有刑事訴
      訟法第159條第1項不得為證據之情形，而未於言詞辯論終
      結前聲明異議者，視為有前項之同意；刑事訴訟法第159
      條之5規定甚明。本案所據以為認定事實之其餘傳聞證據
      ，因被告、辯護人、公訴人於本院言詞辯論終結前，均未
      對於證據能力聲明異議，視為同意上開證據具備證據能力
      ；本院審酌該等言詞陳述或書面陳述作成之情況，相關陳
      述人均未曾主張非出於任意性或不正取供，足信作成時之
      情況，應無違法或不當情事，因而認為適當，依刑事訴訟
      法第159條之5規定，該等言詞陳述或書面陳述，均具備證
      據能力而均得作為證據。
（二）按犯罪事實應依證據認定之，無證據不得認定犯罪事實，
      又不能證明被告犯罪或其行為不罰者，應諭知無罪之判決
      ，刑事訴訟法第154條第2項、第301條第1項分別定有明文
      。次按認定不利於被告之事實，須依積極證據，茍積極之
      證據本身存有瑕疵而不足為不利於被告事實之認定，即應
      為有利於被告之認定，更不必有何有利之證據，而此用以
      證明犯罪事實之證據，猶須於通常一般人均不至於有所懷
      疑，堪予確信其已臻真實者，始得據以為有罪之認定，倘
      其證明尚未達到此一程度，而有合理性之懷疑存在，致使
      無從為有罪之確信時，即應為無罪之判決，此有最高法院
      82 年度臺上字第163號判決、76年臺上字第4986號、30年
      上字第816號等判例意旨可資參照。末按告訴人之告訴，
      係以使被告受刑事訴追為目的，是其陳述是否與事實相符
      ，仍應調查其他證據以資審認，亦據最高法院53年臺上字
      第1300號判例闡釋甚明。
（三）公訴人認被告涉犯刑法第216條、第210條行使偽造、變造
      私文書罪嫌，係以被告坦認告訴人與丑○○間往來之電子
      郵件及如附件二所示之感謝函係伊之女兒癸○○所提供，
      再由伊交付予壹週刊等語，暨告訴人之指訴、證人寅○○
      、卯○○、丁○○、壬○○、庚○○、戊○○、甲○○○○○○○○○○○○○○之證詞、被告手撰新聞稿、如附件一所示之電子
      郵件、如附件二所示之感謝函、告訴人提出之電子郵件、
      壹週刊雜誌報導、內政部警政署刑事警察局九一字第0940
      049573號函、美國喬治亞州公證人公證書、租賃契約等為
      其論據。訊據被告固承認有將伊之女兒癸○○所交付、告
      訴人與證人丑○○間來往之電子郵件約10數封傳真予壹週
      刊之記者即證人戊○○，亦有於91年6月下旬書立函文1紙
      傳真予林佳樺，以反駁林孝凡之報導，然堅決否認有何行
      使偽造、變造私文書之犯行，辯稱：
    (一)如附表一所示之電子郵件並非偽造，而係癸○○於91年4
      月底5月初時在家中電腦內發現後列印下來交付予伊，癸○○先於91年4月底意外發現由告訴人寄給丑○○之問候
      卡，再陸續發現其他電子郵件，91年5月3日在辦公室列印
      了電子郵件帳號ericyang23@yahoo.com內告訴人與丑○○
      往來之電子郵件，當時癸○○懷孕9個月，有時只上半天
      班，工作時間彈性，91年5月6日癸○○又隨意列印3、4封
      電子郵件，至同年5月9日始開始想要完整存證，是在列印
      的時間上始有先後的差別；又jiameiyangga帳號內設立2
      個子資料夾，分別為jiamei（告訴人所寫之電子郵件）及
      gaga（丑○○所寫之電子郵件），約2個小時內，癸○○
      各進入各該子資料夾內，列印1百多張之電子郵件，是若
      依子資料夾來分類，可知癸○○當時確係依時序列印，並
      無任何異常問題。
    (二)癸○○3歲即移民美國，不識中文臺灣俚語、地名風俗，
      更不知告訴人之私事。癸○○於91年5月間陸續交付予被
      告之電子郵件共有二百多頁，期間自91年初至91年5月18
      日，全為一男一女之對話，中英文夾雜，且另有無法輕易
      偽造之亂碼，實非癸○○於短時間即可完成，且郵件中提
      及多起告訴人家務私事，豈能為他人輕易偽造。證人寅○○曾發送電子賀卡至系爭jiameiyangga@yahoo.com帳號予
      告訴人，並提及她在紐約就讀明星學校，將於2002年4月2
      5日畢業，癸○○豈有可能事先調查？2002年4月11日、4
      月15日、5月7日，丑○○自拍照片數張，依其背景均在其
      辦公室，癸○○實無法輕易取得。又電子郵件網頁列印時
      ，可透過列印格式之設定，會有不同列印結果，癸○○係
      在辦公室和家中電腦列印，辦公室之電腦並無安裝中文字
      之軟體，故在辦公室列印之電子郵件會顯現亂碼情形，所
      以會有不同結果。2002年3月26日7時25分18秒之電子郵件
      ，係因該郵件有一些字行延伸甚長，無法完整列印，故癸○○將無法列印之內容以文字檔方式存檔並印出，事後再
      找朋友翻譯由癸○○就大意用英文寫下。另YAHOO網站上
      區分友善列印（沒有上面的廣告）和直接列印的差別，癸○○大部分都是友善列印。另癸○○列印本案中電子郵件
      之紙張，是美國標準Letter之列印紙（長27.94公分、寬
      21.59公分），且或因印表機送紙位置偏差之問題，故該
      電子郵件之網頁資訊未能印出，又因美國所用之紙張，較
      臺灣地區慣用之A4紙張略短，故伊將癸○○交付其之電子
      郵件送交印刷廠商以臺灣慣用之A4紙張複印後再交付予辯
      護人，因此呈交於本院之電子郵件自不會有頁首之資訊。
      癸○○若有意偽造電子郵件，豈有可能大費周章查證時區
      問題、特意選用不同列印選項、選擇不同列印方式或在同
      一信件偽製不同廣告，徒然遭致誤解？有關網頁資訊編碼
      部分，並非全然依據時間先後由小至大編碼，證人子○○
      於本院所為證述，與事實並非完全相符，且其非專業之電
      腦網路專業知識人員，對電子郵件之網頁編碼技術問題並
      非熟悉，故其所言亦不具證據能力。
    (三)依美國雅虎公司有關帳號使用及終止等服務條款，如帳號
      使用者4個月未登入者，帳號將被撤銷或移除，號持有人
      亦得主動要求關閉帳號，帳號經關閉及刪除後，即無從回
      復，是jiameiyangga之帳號若經告訴人或丑○○主動申請
      關閉或超過4個月未再登入，系爭帳號即因而撤銷或移除
      ，資料無從回復，致使臺灣雅虎公司或美國雅虎公司目前
      查無此帳號，在此情形，並不等同在91年1月31日至91年5
      月18日間無此帳號存在。
    (四)告訴人提出之電子郵件，應為臨訟偽造，蓋：告訴人所
      提出之電子郵件中，有關丑○○之簽名檔形式有所不同，
      信尾Yahoo！之廣告種類自2002年1月份至同年6月份僅有2
      種，似與常情不符；就寄件者為laurent_michelon@yahoo
      .com 之電子郵件部分，以美國Yahoo帳號登入，時區卻為
      法國之BST時區，信尾廣告係連結至yahoo英國網頁，均有
      可疑。又在西元2002年之英國夏令時間，係3月31日至10
      月1日，而告訴人所提出之電子郵件中，自電子郵件信箱
      laurent_michelon@yahoo.com所寄出之信件，自2002年1
      月14日開始，即使用BST（英國夏令時間縮寫），顯有時
      區謬誤，另告訴人所提出之其他電子郵件，亦多所存在時
      區錯誤之問題；告訴人與「Lu Pei-I」即證人己○○之通
      信，大部分並未顯示時區，部分則有，但時間並不一致，
      且突然改用GMT標準時間，也啟人疑竇，再者，部分郵件
      之撰寫時間係在清晨，另告訴人竟有在凌晨4時17分請己○○幫忙拿皮包之請求，實均不合理。又同為自Yahoo帳
      號回復給Hotmail帳號之回信格式，有所不同；另Hotmail
      網站於1998年1月出售予臺灣微軟公司，是網頁商標有所
      變更，然告訴人所提出之有關Hotmail的電子郵件網站商
      標均維持Hotmail字樣，且Hotmail的電子郵件，亦無法從
      webmail的介面，以IE瀏覽器的另存新檔方式儲存網路頁
      面，惟告訴人所提出之電子郵件亦有與上述不同之處。綜
      上，可證告訴人所提出之電子郵件，係事後臨訟偽造。
    (五)經向癸○○求證後，癸○○表示伊前與丑○○一同加入網
      球隊，而球隊訊息均透過丑○○手機聯絡，91年4月中旬
      至5月初之間，丑○○前往臺灣，故癸○○自行撥打至丑
      ○○之手機號碼進入語音信箱聽取留言以獲得球隊訊息，
      始意外發現告訴人留下多筆親密且曖昧之語音訊息，為留
      存證據，癸○○始透過家中電話進入丑○○之語音信箱選
      擇擴音器播放，並錄製留言。經勘驗結果，其中一段錄音
      之日期為4月15日星期一，告訴人雖辯稱該段錄音係伊於
      84、85年間與丑○○在美國交往期間回臺灣時給丑○○之
      留言，惟85年4月間，告訴人根本不在臺灣，故該段錄音
      實不可能係告訴人在85年與丑○○之對話，益徵91年4月
      間告訴人與丑○○交往密切。電話錄音之內容，亦恰與癸○○所發現告訴人與丑○○聯絡之電子郵件互為相符，可
      證被告所提出之電子郵件均為真實。
    (六)附表二所示之感謝函亦非偽造，係告訴人親筆書立交付予
      癸○○收執，告訴人於90年12月26日至29日借住於丑○○
      與癸○○家中，離開時親筆書立如附件二所示之感謝函交
      付予癸○○。癸○○與丑○○係於91年5月18日始分居，
      丑○○在美國訴訟證詞，針對告訴人赴美行程、有無離婚
      協議、分居及離婚日期，證詞均前後不一，明顯涉及偽證
      。楊劉惠芳於本案偵查階段所提出之離婚協議書癸○○並
      無簽名其上，丑○○謊稱癸○○有簽名，證人乙○○○○○○○○○○○亦謊稱曾向癸○○取得協議書影本，均與事實不符
      。
（四）查被告於91年6月中旬某日，將如附表一所示、電子郵件
      信箱帳號ericyang23@yahoo.com與libraliu@hotmail.com
      間往來之電子郵件、電子郵件信箱jiameiyangga@yahoo.c
      om之電子郵件（其中包含告訴人與丑○○親吻照片2紙）
      ，交付予壹週刊之記者即證人戊○○，並告知證人戊○○
      上開電子郵件即係告訴人與丑○○往來之電子郵件，證人
      戊○○嗣後並撰寫標題為「台視名主播偷情實錄、劉佳佳
      搶人老公」之文章，刊登於91年6月20日出刊之壹週刊第
      56期，其中並刊登被告所交付之上開告訴人與丑○○親吻
      照片2紙；另證人即中國時報記者壬○○撰寫標題「劉佳
      佳和有婦之夫交往？」之新聞報導刊登於91年6月20日中
      國時報上，被告即於91年6月21日書立新聞稿1紙，反駁91
      年6月20日中國時報記者壬○○之報導並傳真予當時之星
      報記者林佳樺；又證人即聯合報記者丁○○於91年6月21
      日收到被告所撰寫之新聞稿1紙，遂與被告聯繫，被告即
      再傳真告訴人與丑○○、癸○○及其女一家人之合照、告
      訴人懷抱丑○○、癸○○之女之照片各1幀予丁○○，丁○○並撰寫標題為「劉佳佳介入我女兒婚姻」、「劉佳佳
      懷抱丑○○女兒」之文章，分別刊載於91年6月22日、2 3
      日之聯合報上，並刊登上開照片；另被告傳真署名「Sunn
      y」所書立之感謝函1紙予證人戊○○，並表示上開感謝函
      係告訴人於90年12月26日至29日借住於伊之女兒癸○○與
      丑○○位於美國之家中後所親自書立交付予癸○○等情，
      業據被告於本院審理時供承在卷，核與證人戊○○、丁○○分別於檢察官訊問、本院審理時證述明確，並有如附件
      一所示之電子郵件、附件二所示之感謝函、壹週刊第56期
      部分影本（91年度他字第4731號卷第9頁至第15頁）、中
      國時報91年6月20日報導1紙（見95年度偵續一字第12號卷
      第90頁）、聯合報91年6月22日、23日報導各1紙（91年度
      他字第4731號卷第16頁、第17頁）在卷可證，自堪信為真
      實。
（五）被告確有向他人行使如附表一所示之電子郵件、如附表二
      所示之感謝函，業如前述，則依被告所為該電子郵件確係
      真實並非偽造、變造，感謝函亦確為告訴人親自書立，故
      伊無行使偽造、變造私文書犯行之辯解，本件首應審究者
      ，即係：如附件一所示之電子郵件、附件二所示之感謝函
      ，是否為真實，抑或偽造、變造而來？茲分述如下：
    Ａ、如附件一所示之電子郵件部分：
    (一)查libraliu@hotmail.com電子郵件信箱係告訴人所申請使
      用，ericyang23@yahoo.com電子郵件信箱係丑○○所申請
      使用，然而告訴人、丑○○均未使用上開電子郵件信箱往
      來如附件一所示之電子郵件，且告訴人或丑○○從未申請
      電子郵件信箱jiameiyangga@yahoo.com，亦未使用上開電
      子郵件信箱往來電子郵件，如附件一所示之電子郵件，均
      非告訴人、丑○○所書寫，壹週刊第56期上刊登之告訴人
      與證人丑○○親吻照片，係84年間告訴人於美國波士頓大
      學求學時，2人交往期間所拍攝等情，業據告訴人、丑○○於本院審理時證述明確。又經檢察官向雅虎國際資訊股
      份有限公司（下稱雅虎公司）查詢上開jiameiyangga@yah
      oo.com帳號相關資料，該公司回覆「經查本公司無此會員
      帳號」，此參卷附該公司於94年4月10日所出具之雅虎（
      94）字第0171號函即明（見92年度偵續字第572號卷第310
      頁）。再據證人即雅虎公司法務人員子○○於本院審理時
      所為：「我們的資料庫沒有『jiameiyangga』帳號的資料
      ，可能過去有這個資料，但1年沒有登錄，系統就會刪除
      ；也有可能是從來沒有這個帳號註冊過。」（見本院96年
      6月11日上午審判筆錄第17頁），「我們的政策是如果超
      過6個月沒有登錄，使用者必須重新啟動，就是要重新進
      行認證，所有的服務才可以重新啟動。」「（重新啟動就
      是）透過信件認證的過程，讓原來暫停的服務可以被使用
      者繼續使用同樣的帳號及名稱。」，「如果是超過12個月
      ，使用者所有的資料都會被刪除，他所有的相關東西包括
      刪除的日期，我們都不會保留。」（見本院96年6月11日
      上午審判筆錄第18頁），尚無法確認jiameiyangga這個帳
      號自始不存在（見本院96年6月11上午審判筆錄第19頁）
      等證述，本院尚無法確定該jiameiyangga@yahoo.com電子
      郵件信箱是否曾為他人申請使用，然既然查無任何該
      jiameiyangga@yahoo.com電子郵件信箱之申請資料，即無
      從獲致該信箱係有人申請使用之確信，更無法認定jiamei
      yangga@yahoo.com電子郵件信箱係告訴人或丑○○所申請
      使用。復經檢察官將被告所提出、來自電子郵件信箱jiam
      eiyangga@yahoo.com之電子郵件送請內政部警政署刑事警
      察局鑑定真偽，刑事警察局於94年4月1日出具刑偵九一字
      第0940049753號函，於說明欄記載：「二、判斷一封電子
      郵件是由何處寄出，無法從寄件者或是郵件帳號位址判斷
      ，因為這些均可輕易造假。事實上每封電子郵件均有檔頭
      （網際網路標題），內容包含寄送此封郵件之電腦名稱、
      IP位址、寄送時間及信件傳送過程中經過的郵件伺服主機
      ，故唯有透過郵件的檔頭資料才能判斷該封信件是由那一
      台電腦寄出（但無法據以判斷為何人所寄）。三、由於本
      案案發時間過久（超過6個月以上，網路服務業者未保留
      相關稽核紀錄）、無檔頭資料、來源寄件者名稱（如本案
      之JiaYangMeiGA）及電子郵件帳號名稱（如本案之jiamei
      yangga@yahoo.com）可輕易偽造等問題。就現有資料來分
      析，尚難依據本案附件郵件內容，據以推斷是否為某人所
      寄送或寄件來源真偽等問題」（見92年度偵續字第572號
      卷第308頁）。參以證人子○○復於本院審理時證稱：「
      現在網頁偽造的技術很發達，．．．，必須透過網頁的瀏
      覽器，輸入右上角的URL（網址），就可以連到相對應的
      網頁，確認有這個網頁存在，而且這個網頁的網域必須註
      冊在雅虎的網域之下，我們才可以判斷是否真實。我們有
      試著輸入（被告提出之電子郵件右上方之網址），但輸入
      的結果電腦告訴我們輸入的帳號錯誤」等語（見本院96年
      6月11日上午審判筆錄第21頁），顯見無論係電子郵件帳
      號、電子郵件內容本身係可輕易偽造、變造，則在告訴人
      、丑○○均堅詞否認如附件一所示之電子郵件為彼等所書
      寫往來之情況下，若無強而有力之積極證據，實難遽認該
      電子郵件為真實。
    (二)又告訴人曾於檢察官偵查期間，提出其存檔於電腦內，以
      「Sunny Liou」名義申請之「libraliu@hotmail.com」電
      子郵件信箱，分別與證人甲○○○○○○ ○○○○○○○○所申請使用之
      「laurent_michelon @yahoo.com」電子郵件信箱、證人
      己○○以「Lu Pei-I」申請使用之「rebecca0313@hotmai
      l.com」電子郵件信箱往來之電子郵件數十封（見93年度
      他字第3184號卷第18頁至第76頁《扣除丑○○部分》、92
      年度偵續字第572號卷第241頁至第258頁）；再經本院分
      別提示上開電子郵件予證人甲○○○○○○ ○○○○○○○○、己○○辨
      認，證人甲○○○○○○ ○○○○○○○○於本院審理時證稱：92年度偵
      續字第572號卷上有伊簽名的部分，就是伊和告訴人聯絡
      時所書寫的郵件（見本院96年6月11日上午審判筆錄第3頁
      ）；證人己○○於本院審理時證稱：因時間久遠，雖無法
      記得電子郵件內確切字句是否為伊所為，但郵件中所寫之
      事件伊均有印象等語（見本院97年3月24日審判筆錄第6頁
      、第7頁）。則堪認告訴人所提出之上開電子郵件，應為
      其與證人甲○○○○○○ ○○○○○○○○、己○○往來之電子郵件。而
      經比對告訴人上開電子郵件，與附件一所示之電子郵件所
      載內容，附件一所示之電子郵件中所使用之部分段落文字
      ，竟恰與告訴人與證人甲○○○○○○ ○○○○○○○○、己○○往來之
      電子郵件中所使用之段落文字完全相同（詳細對照表參92
      年度偵續字第572號卷第279頁至第284頁），是顯見係有
      心人士以不詳方法取得告訴人與證人甲○○○○○○ ○○○○○○○○、
      己○○往來之電子郵件後，將其中信件內容予以剪輯拼湊
      ，再於寄件人、收件人處分別冠上告訴人、丑○○所分別
      使用之libraliu@hotmail.com、ericyang23@yahoo.com電
      子郵件信箱，抑或是jiameiyangga@yahoo.com電子郵件信
      箱，以製造係告訴人、丑○○往來電子郵件內容之假象，
      否則豈有不同人之間所往來之電子郵件內容文字存有一字
      不漏、完全相符之可能？
    (三)被告雖就告訴人所提出之上開電子郵件真實性存疑，針對
      簽名檔、時區、廣告、發信時間、回信格式、hotmail商
      標樣式、郵件界面儲存方式均表示有所謬誤或不合常情之
      處【詳如上開（三）(四)所述】，然查：電子郵件之時區
      本來即可以自由更改，若發信人沒有自行更改則會帶進註
      冊時所輸入之時區，告訴人所提出之電子郵件頁面顯示之
      廣告並無不合理之處，郵件末端簽名檔也可能是自己輸入
      的等情，業據證人子○○於本院審理時證述明確（見本院
      96年6月11日上午審判筆錄第19頁、第20頁、第27頁）；
      證人即臺灣微軟股份有限公司法務人員蔡文宜於本院審
      理時證稱：臺灣微軟股份有限公司於1998年初併購Hotmai
      l網站，Hotmail與msn的商標是同時在使用的，msn經常改
      版，故無法回答自1998年至今之msn商標狀態，一年改版3
      、4次，每次改版的商標及版型都不同（見本院96年10月
      11日審判筆錄第6頁至第8頁），伊詢問過公司之工程師，
      確認可以從webmail的界面，以IE瀏覽器的另存新檔方式
      儲存網路頁面，儲存之方法很多，在技術上是可行的（見
      本院96年10月11日審判筆錄第8頁），時區方面，2002年
      部分伊無法回答，但現在的時區是可以設定的，登錄時可
      以選擇所在時區（見本院96年10月11日審判第10頁），電
      子郵件裡會顯現寄件者及收件者之資訊，但顯示之式樣都
      是可以更改的，可能寄信者與收信者之設定不同即會導致
      郵件顯示之模式不同等語（見本院96年11月12日審判筆錄
      第14頁）；證人甲○○○○○○ ○○○○○○○○於本院審理時證稱：
      伊於電子郵件設定之簽名檔是可以更改的（見本院96年6
      月11日上午審判筆錄第11頁）；證人己○○於本院審理
      時證稱：伊會在一天中各個時間書寫電子郵件，即使是清
      晨4、5點也有可能（見本院97年3月24日審判筆錄第7頁）
      ；告訴人於91年時擔任新聞主播，播報夜間新聞，每日
      下班時間即係凌晨，業據告訴人供陳明確，故其返家後處
      理私事書寫電子郵件，於凌晨時分仍有電子郵件之書立及
      寄送，亦甚合理。徵諸上開事證，告訴人所提出之電子郵
      件，無論是在簽名檔、時區、廣告、發信時間、回信格式
      、hotmail商標樣式、郵件界面儲存方式等方面，均無被
      告所主張顯著不合常情之處，被告所為上開質疑均為臆測
      之詞，均無法推翻該等電子郵件之真實性。
    (四)又除附件一所示之電子郵件外，被告復於本院審理時提出
      伊所謂告訴人與丑○○往來之電子郵件，與如附件一所示
      之電子郵件合計約200頁（置於卷外，即被證24），被告
      並主張該等電子郵件確為真實，蓋實無可能偽造、變造如
      此大量之電子郵件，然查：
    丑○○自小生長於美國，其使用英文之比例及熟練度應較
      中文為高，且一般人常會使用自身最熟悉之語言以求其欲
      表達之意見能為他人正確、輕易地瞭解，而丑○○與告訴
      人係告訴人在美國求學時認識進而交往，業據告訴人與丑
      ○○於本院審理時證述明確，是該2人間往來之語言應以
      英文為主，觀諸告訴人於偵查中另行提出其所使用之libr
      aliu@hotmail.com電子郵件信箱，與丑○○所使用之eric
      yang23@yahoo.com電子郵件信箱往來之電子郵件，亦均係
      以英文書寫亦可見一般（見93年度他字第3184號卷第18頁
      、第19頁、第23頁、第24頁、第29頁、第37頁、第45頁、
      第48頁、第50頁、第52頁、第53頁、58頁、第60頁、第66
      頁、第67頁、第70頁、第71頁、第73頁至第76頁），況且
      丑○○於本院審理時尚自陳伊並不會中文輸入法（見本院
      96年4月2日下午審判筆錄第23頁），則丑○○應無使用中
      文與告訴人通信之可能及必要，惟查被告所提出之上開電
      子郵件書寫之中文比例極高，則是否係丑○○與告訴人往
      來所為，已非無疑。
    上開電子郵件部分有顯現網頁之頁首及頁尾，但部分則僅
      有電子郵件本身而無網頁部分，雖被告辯稱此係因列印地
      點在癸○○辦公地點及其住家之不同（印表機設定模式有
      異），及列印時選擇「友善列印」、「直接列印」方式之
      不用所致，然觀諸2002年3月27日10時12分16秒許之電子
      郵件（見被證24第102頁），與2002年3月29日7時50分8秒
      許之電子郵件（見被證24第114頁），二封電子郵件列印
      之時間分別為2002年5月9日下午1時55分與同年月下午1時
      57分，列印時間相差不到2分鐘，顯見應係同一時段、地
      點所列印，惟上開2封電子郵件卻存在頁首、頁尾、伺服
      器業者廣告有無之差異；同樣情形亦存在2002年2月5日13
      時44分0秒之電子郵件與2002年2月6日7時24分17秒之電子
      郵件（見被證24第37頁、第38頁，列印時間分別為2002年
      5月9日下午12時51分、同年月下午12時52分）。另2002年
      3月26日7時25分18秒之電子郵件共有3頁（見被證24第94
      頁至第96頁），前2頁之顯示方式與第3頁之顯示方式即完
      全不同，關於中文字型大小亦有差異。而在同一時段、地
      點所列印者，印表機之設定應屬相同，癸○○列印時亦無
      須選擇不同列印方式、不同字型大小之必要，然而上開應
      屬同一時段、地點所列印之電子郵件，其顯示方式卻有所
      差異，是否如同被告所辯解係癸○○自丑○○電腦中所列
      印出來，亦有待斟酌。
    一般而言，電子郵件無論係儲存於伺服器業者所提供之網
      路空間，或經使用者存放於自己電腦內之硬碟內，電子郵
      件均有其一定之排列順序，可依寄件者、收信日期等項目
      、為遞增或遞減之排序，是不可能出現收信日期先後雜存
      之現象，若上開電子郵件係癸○○於91年4月底意外發現
      ，卻列印存證，其應可按照電子郵件之時間逐一列印，或
      於同一時段列印相近日期之電子郵件，惟上開電子郵件卻
      有列印時間先後不一之情形。舉例言之，2002年3月26日
      之電子郵件（見被證24第93頁至第101頁），與2002年3月
      27 日10時12分16秒許之電子郵件（見被證24第102頁），
      存在之時間僅差1日，惟觀諸該2日電子郵件列印之時間，
      確有下午1時15分與下午1時55分之差別，最多相差40分鐘
      之久；且在2002年3月27日10時24分22秒、同年月14時43
      分15秒、同年月12時50分35秒（見被證24第104頁至第106
      頁）、其列印之時間又回至2002年5月9日下午1時17分許
      ，何以癸○○在列印上開電子郵件時，須跳過2002年3月2
      7日10時12分16秒許之電子郵件，先列印其後之郵件，而
      於40分鐘後再返回列印前開郵件？另2002年5月6日7時44
      分23秒之電子郵件（見被證24第171頁、第172頁），列印
      時間為2002年5月6日11時33分許，2002年5月6日10時29分
      57秒之電子郵件（見被證24第173頁），列印之時間卻為
      2002年5月6日下午1時47分，癸○○應可在上午11時許即
      發現2002年5月6日10時29分57秒該封電子郵件，何以其不
      一併列印，而需等到下午時分始列印？
    依證人子○○於本院審理時所證稱：伊和公司之工程人員
      確認過，電子郵件製作時就會由系統自動編碼，在列印時
      若係在電子郵件上按右鍵開新視窗進行列印，上方會顯示
      URL（網址），裡面有編碼，原則上電子郵件製作完成在
      前的號碼就會比較小，雖然是亂碼，也會按照系統編碼排
      列，如果沒有邏輯會很亂等語（見本院96年6月11日下午
      審判筆錄第22頁、第23頁、第25頁、第26頁），可知日期
      在先之電子郵件，其上方若出現網址，其網址中之編碼，
      較諸日期在後之電子郵件之網址編碼，數字會較小。惟觀
      諸2002年2月16日6時39分10秒該封電子郵件（見被證24第
      51頁）其上方網址之編碼為60918，然同年月7時38分49秒
      該電子郵件（見被證24第52頁），編碼卻為18391，出現
      電子郵件日期在前者，編碼卻較大之不合常理現象，經本
      院提示予證人子○○辨識，證人子○○亦證述上開情形與
      常理有所出入（見本院96年6月11日下午審判筆錄第22頁
      ）。
    被告雖辯稱癸○○於發現被證24所示之電子郵件時，並非
      一開始即完整列印，原係先隨意列印數份，之後才完整留
      存，列印地點亦有癸○○辦公室、住處之分，並區分丑○○電腦內檔案夾之不同，而分開列印，2002年3月26日7時
      25分18時之電子郵件因列印時產生問題，故第3頁之列印
      時間與前2頁並不相同，美國慣用列表機紙張大小與臺灣
      亦有差異，因而在被告依郵件日期時間排序整理癸○○所
      交付之電子郵件，始顯現上開問題云云。然查，被告所辯
      稱之上開癸○○列印時所出現之特別情況，並無提出任何
      積極證據以資佐證，且亦無法完整解釋被告所提出之電子
      郵件所存在之不合理現象，更多半係在本院質疑該電子郵
      件之真實性後，被告始陸續提出解釋，有關列印時間之部
      分，被告遲於97年4月15日之刑事陳報狀中，始陳明癸○○係進入jiameiyangga帳號內2個「Jiamei」及「gaga」
      不同資料夾而分別列印一節，在此之前，本案歷經一年餘
      之審理，被告從未如此說明。是以，除被告上開辯稱列印
      情形之真實性難以證明外，亦難排除被告係臨訟始提出各
      項解釋欲自圓其說之可能。
    從而，依被告所提出之電子郵件（被證24）本身觀之，尚
      難以讓本院獲致該電子郵件確係告訴人與丑○○2人往來
      所為，而非有心人士偽造、變造之確信。
    (五)又被告提出錄音帶2份，主張係癸○○自其家中答錄機所
      發現之留言而加以拷貝者，欲證明告訴人與丑○○於91
      年間即如附件一、被證24所示之電子郵件日期時，確係以
      男女朋友關係交往中，經本院當庭勘驗被告於91年10月8
      日所提出之錄音帶，並請告訴人辨識，告訴人坦認該錄音
      帶中聲音為伊本人之聲音，說話對象即係丑○○，然證稱
      該留言應係其在84、85年在美國念書，中間休假回臺灣時
      ，打電話給丑○○所為之留言等語（見本院96年6月11日
      下午審判筆錄第28頁、96年10月11日審判筆錄第3頁）。
      觀諸該錄音帶留言譯文內容（見本院卷第3宗第197頁、第
      198 頁），告訴人以老婆自稱，並稱丑○○為老公，語氣
      親暱且多有告訴人向丑○○表達愛意之言詞，堪可認定於
      告訴人留言當時，告訴人與丑○○應非屬一般普通朋友關
      係。惟告訴人與丑○○於告訴人在美國留學期間，曾為男
      女朋友，此業據告訴人、丑○○於本院審理時證述明確（
      見本院96年4月2日上午審判筆錄第4頁、96年6月11日下午
      審判筆錄第10頁），公訴人對此亦不爭執，則若該留言係
      告訴人在美國求學期間休假返臺時與丑○○聯絡所為，即
      不足為奇。而經本院勘驗結果，該留言日期部分因機器語
      音模糊至無從辨識確切年份，時間亦不清楚，雖可聽出留
      言日期有「MONDAY、APRIL」等字眼（見本院96年10月11
      日審判筆錄第4頁），然而答錄機語音所顯示之日期，本
      繫諸答錄機之設定，尚無法排除該答錄機設定之日期本身
      即存有錯誤之可能性，故在別無其他積極證據之前提下，
      本院實難以確認該答錄機留言錄製之正確日期時間，故亦
      難以排除該留言係告訴人與丑○○於84、85年交往期間所
      為；被告於96年10月1日附於「刑事辯護（六）暨調查證
      據聲請狀」後之錄音帶（見本院卷第4宗第143頁）亦復如
      是。故被告欲以含有告訴人留言之錄音帶據以主張告訴人
      與丑○○於91年間確有以男女朋友身分交往，故被證24所
      示之電子郵件確為彼等所為，尚嫌速斷。
    (六)綜上，被告所提出之如附件一所示之電子郵件，多有瑕疵
      ，且與卷存其餘證據容有相悖之處，亦無法排除係偽造、
      變造之可能，本院尚難認定如附件一所示之電子郵件確屬
      真實無誤。
    Ｂ、如附件二所示之感謝函部分：
    (一)如附件二所示之感謝函，被告雖辯稱係告訴人於90年12月
      26日至29日借住於丑○○與癸○○位於美國亞特蘭大之家
      中，離開時親筆書立交付予癸○○收執云云，惟查：告訴
      人與丑○○之胞妹寅○○係朋友關係，於90年12月聖誕節
      期間告訴人曾至美國找寅○○，二人於90年12月26日至29
      日在亞特蘭大，均居住在寅○○之友人Lulan Chang之家
      中，告訴人並未借住於癸○○於亞特蘭大之住處，因寅○○之前曾照顧丑○○與癸○○之小孩，故告訴人即陪同寅
      ○○一起至癸○○之住處去探望丑○○與癸○○之小孩，
      並與丑○○、癸○○及其小孩一同在癸○○住處合影留念
      等情，業據告訴人（見本院96年6月11日下午審判筆錄）
      ，丑○○（見本院96年4月2日上午審判筆錄）於本院審理
      時證述明確，核與證人寅○○於本院93年度訴字第5336號
      告訴人與香港商壹傳媒出版有限公司臺灣分公司損害賠償
      事件94年3月24日言詞辯論期日時所為證述相符（見本院
      卷第1宗第213頁、第214頁），是堪認為真實。又告訴人
      與丑○○、癸○○合影留念之時，丑○○與癸○○係處於
      分居狀態中，丑○○係居住於其友人MICHAEL CHUEH家中
      ，未居住在原本之亞特蘭大住處，當日丑○○係與告訴人
      、寅○○在半路會合後一同前往癸○○住處探望小孩等情
      ，復據告訴人於本院審理時證述：伊與寅○○一起出發，
      半路與證人丑○○會合，寅○○有說證人丑○○分居了，
      在辦離婚中（見本院96年6月11日下午審判筆錄第12頁）
      ，丑○○於本院審理時證稱：90年5、6月就沒有與癸○○
      住同個房間，90年11月8日與癸○○分居，91年1月10日雙
      方簽立離婚協議書（見本院96年4月2日審判筆錄第5頁）
      ；證人寅○○於上開民事案件審理時證稱：去亞特蘭大看
      丑○○與癸○○的小孩時，丑○○和癸○○係分居中，伊
      係在90年10月底知道丑○○與癸○○分居，伊於90年12月
      14日有去看丑○○，他是租房子和一個室友住等語；另證
      人MICHAEL CHUEH於上開本院93年度訴字第5336號損害賠
      償事件94年10月14日言詞辯論期日證稱：丑○○在90年11
      月初在伊住處住了大概1年半，大概在92年的暑假初就搬
      走，因為丑○○說他和太太分居了，沒有地方可以待，於
      是伊主動告訴他可以來伊這兒住（見本院卷第1宗第204頁
      至第206頁），於本院審理時其亦為相同之證述，並證稱
      簽約時間係在90年10月底萬聖節時（見本院96年4月2日下
      午審判筆錄第12頁）。從而，告訴人在90年12月26日至29
      日既係與寅○○共同居住於寅○○友人Lulan Chang家中
      ，未居住於癸○○住處，且丑○○於上開時間亦未與癸○○同住於亞特蘭大家中，則告訴人自不可能如同被告所辯
      稱於借住在丑○○與癸○○亞特蘭大住處後，書立如附件
      二所示之感謝函表示謝意。另被告雖提出13張告訴人之照
      片（見本院卷第1宗第146頁至第152頁），並表示係90年1
      2月告訴人居住於癸○○、丑○○住所後贈送予癸○○留
      念，惟告訴人否認有贈送上開照片予癸○○之事實，且該
      13張照片係告訴人之藝術照，告訴人於90年底擔任新聞主
      播，為公眾人物，拍攝此類照片機會不少，是難排除癸○○以其他不詳管道取得該照片之可能，況被告又未能舉證
      證明該等照片確實係告訴人所贈送，自難據此認定告訴人
      有於90年12月間居住於癸○○與丑○○之家中。
    (二)又按證人之陳述有部分前後不符，或相互間有所歧異時，
      究竟何者為可採，法院仍得本其自由心證予以斟酌，非謂
      一有不符或矛盾，即應認其全部均為不可採信，尤其關於
      行為動機、手段及結果等之細節方面，證人之證言，有時
      亦有予渲染之可能，然其基本事實之陳述，若果與真實性
      無礙時，則仍非不得予以採信。最高法院著有74年台上字
      第1599號判例意旨可資參照。雖丑○○分別在美國喬治亞
      益傅爾頓郡訴訟（案件字號：03-VS-0000000-H），本院
      93年度訴字第5336號告訴人與香港商壹傳媒出版有限公司
      臺灣分公司損害賠償事件，及本院審理時，針對告訴人於
      90年12月26日至29日至亞特蘭大時之情形，如係何人接機
      等細節有供述不一之情形，惟證人之記憶原本即會隨著時
      日之經過而有模糊之可能，自不能僅以證人對於細節部分
      記憶不清，即否認證人之證詞可信性，而丑○○所證述告
      訴人於90年12月26日至29日並未住在癸○○家中，而係與
      寅○○同住於寅○○友人家中之基本事實，與告訴人、寅
      ○○證述一致互核相符，是丑○○縱有供述前後不一之情
      形，仍無礙於本院上開認定。
    (三)附件二所示之感謝函（含信封），經檢察官於94年3月連
      同告訴人當庭書寫之英文字跡原件7紙，一同送請法務部
      調查局鑑定上開感謝函之英文字跡是否為告訴人所為，經
      法務部調查局以歸納分析、特徵比對方法鑑定結果，認定
      ：「甲類字跡（即感謝函含信封）與現有之乙類字跡（告
      訴人當庭書寫英文字跡7紙）筆劃特徵不盡相符（兩者雖
      有相似之處，但並未完全相符），然兩類字跡是否即非出
      於同1人手筆，由於乙類字跡與甲類字跡書寫時間相隔近
      4年（筆法有變化之虞），且多係當庭書寫（有做作失真
      之虞），書體又不一致，故難詳確認定；建請再蒐集乙類
      字跡書寫者於2001年左右平日書寫與待鑑字跡相關筆劃之
      筆跡資料供參，俾利進一些鑑析確認」，此有法務部調查
      局94年5月3日調科貳字第09400203340號鑑定通知書1份在
      卷可證（見92年度偵續字第572號卷第317頁至第319頁）
      ；嗣檢察官再於95年3月間，將上開感謝函連同含有告訴
      人筆跡之生日賀卡、「THE GLOBAL AGENDA」書本上便利
      貼等資料，再次送請法務部調查局鑑定，然因提供比對之
      字樣（生日賀卡）與待鑑卡片上字跡書體不一致，故難準
      確認定異同，鑑定單位並建議為求客觀比對，應向告訴人
      就學、任職之學校或服務單位調取其更多英文筆跡資料（
      例如試卷、報告、筆記文稿、履歷、書信等，若有與待鑑
      字跡書寫時間接近且書類類同者尤佳），此復有法務部調
      查局95年3月31日調科貳字第09500144620號函1紙在卷可
      憑（見95年度偵續一字第12號卷第64頁）。嗣再經檢察官
      將上開文件再送請憲兵司令部刑事鑑識中心為筆跡鑑定，
      該中心表示送鑑比對資料（「THE GLOBAL AGENDA」原文
      書）上書寫字跡所用書寫工具（螢光筆）與署名「Love
      Sunny」卡片之書寫工具不同，致無法比對，另比對資料
      不足，亦無法比對，此參卷附之憲兵司令部刑事鑑識中心
      95年4月27日安鑑字第0950000684號函1紙即明（見95年度
      偵續一字第12號卷第112頁）。是本件歷經前後3次之筆跡
      鑑定，均無法獲致有效結論，是尚難以科學鑑定之方式確
      認感謝函是否為告訴人所親自書立。而該感謝函係以英文
      書寫，筆跡特徵不顯明，本院復未能再蒐集到告訴人於90
      年前後相近時間之親筆英文字跡，而供做比對之樣本，是
      實難認定如附件二所示之感謝函係告訴人親筆書立。被告
      雖於本院審理時再次聲請將感謝函送請鑑定筆跡真偽，惟
      在別無其他新發現有效比對字跡之前提下，再次遂行筆跡
      鑑定仍無實益，再行鑑定實無必要，附此敘明。
    (四)綜上，告訴人否認如附件二所示之感謝函係伊所書立，且
      告訴人並未於90年12月26日至29日借住於癸○○家中，被
      告所辯稱告訴人書立感謝函之動機與前提事實並不存在，
      故尚難認定該感謝函係告訴人所書立，應係他人偽以告訴
      人英文姓名「Sunny」名義所書立。
（六）又刑法第216條、第210條之行使偽造、變造私文書罪，客
      觀上固然以行為人已有行使該等偽造、變造私文書之行為
      為必要，惟若行為人行使該等偽造、變造之私文書時，主
      觀上確認其為真實，並無偽造、變造可能，則尚難認行為
      人行使該等偽造、變造私文書時，有犯罪之故意。查如附
      件一所示之電子郵件、如附件二所示之感謝函，均難以證
      明真實，而應屬他人所偽造或變造一節，已如前述，然被
      告否認上開電子郵件、感謝函為其所偽造或變造，辯稱：
      如被證24所示之之電子郵件（含如附件一所示之電子郵件
      ）、感謝函均係伊之女兒癸○○交付予伊等語。而本件查
      無其他事證足以證明該電子郵件、感謝函係被告所親自偽
      造或變造，且被告原為丑○○之岳父，衡情應希望其女兒
      與女婿之婚姻幸福美滿，亦無偽造、變造上開電子郵件破
      壞丑○○與癸○○感情之動機與必要；觀諸該感謝函之記
      載內容，係「Sunny」寫給「Issure and Eric」，與被告
      並無關涉，被告亦未必能得知告訴人之行程、以及告訴人
      有與丑○○、癸○○及其女兒合影留念之事；況癸○○為
      被告之親生女兒，2人亦無交惡，若非電子郵件、感謝函
      均係癸○○所提供，伊亦無虛構事實誣陷其女之可能；參
      以證人戊○○曾於本院審理時證稱：有關壹週刊第56期報
      導，最早是報料單位的同事接到一通電話，說有關告訴人
      的事要告知，主管就叫伊打電話與對方接觸，打過去就是
      一對蕭姓夫妻接的，蕭姓夫妻說是告訴人破壞他們外甥女
      的婚姻，他們提供一些告訴人與丑○○之間往來的電子郵
      件，並表示他們提供的資料是丑○○的太太得到的資料，
      因為癸○○和丑○○住在一起，共用一部電腦，所以癸○○才得到這些資料；後來被告也有傳真一些電子郵件給伊
      ，並明確的告知伊，資料都是癸○○提供等語（見本院96
      年5月28日下午審判筆錄第18頁、第20頁、第21頁、第24
      頁）。從而，被告辯稱如附件一所示之電子郵件、如附件
      二所示之感謝函均係癸○○所提供交付予伊，當可信為真
      實。
（七）又除了被證24之電子郵件外，癸○○尚於交付電子郵件之
      際，提供含有告訴人電話留言之錄音帶1捲予被告，業據
      被告供陳明確，經本院將該錄音帶送請法務部調查局鑑定
      該錄音帶內容是否經剪接、變造，鑑定結果認：「1、錄
      音帶A面共錄有7通電話留言，答錄時間共約396.53秒鐘。
      2、錄音帶A面約在第34.03秒處即第1通電話留言中、另約
      在第146.85秒處即第3通電話留言中各出現一處『中斷』
      之痕跡，．．．『中斷』發生之原因有可能係錄音帶內容
      被剪托，或錄音過程中，拉扯線路、碰觸錄音機或按錄音
      機『暫停』、『停』鍵後，再按『錄音』鍵等因素所造成
      。3、錄音帶A面約在第67.48秒處即第2通電話留言中，有
      部分聲音音量由小變大，．．．惟談話內容前後語氣連貫
      ，未發現有變造情形」，此有法務部調查局於96年7月4日
      所出具之調科參字第09600285210號聲紋鑑定報告書1份在
      卷可證（見本院卷第4宗第21頁至第24頁），是單從錄音
      帶本身而言，並無偽造變造之疑慮；而以該電話留言內容
      觀之，曾出現「老公，是我，我是楊太太，楊太太好想楊
      先生喔」之文字，且係由一名女子留言，該名女子以老婆
      自稱，並稱丑○○為老公，語氣親暱且多有表達愛意之言
      詞，前已敘及；再觀諸癸○○所提供予被告之電子郵件內
      容，亦係極為私密之對話，堪認寄送、收受電子郵件之2
      人，並非普通朋友，而係關係親密之戀人。再者，癸○○
      為被告之女兒，2人之間本有相當程度之信任，關於丑○○與告訴人在告訴人美國期間曾有短暫交往之事實，被告
      亦未必知情，故在癸○○告知丑○○與告訴人有婚外情，
      並交付上開電子郵件與留言錄音帶予被告以為丑○○、告
      訴人二人交往之佐證後，被告實不可能思及癸○○有偽造
      、變造上開電子郵件故意破壞其自身婚姻，或持以往告訴
      人留言予丑○○之電話錄音充作91年間留言之可能，故被
      告是時主觀上所確信者，應係丑○○在其與癸○○婚姻關
      係存續當中，與告訴人發生婚外情，並與告訴人有大量電
      子郵件往來，告訴人並於電話答錄機中數次為向丑○○表
      達愛意之留言；其於檢察官訊問時亦供稱：「我依照電子
      郵件及我女兒對我描述，我主觀認定他們（即告訴人與丑
      ○○）之間有男女關係」（見91年度他字第4731號卷第47
      31頁）。是縱被告事後透過其在臺灣之親戚向壹週刊透露
      告訴人與丑○○有婚外情之訊息，並提供如附件一所示電
      子郵件、如附件二所示之感謝函等文件予媒體記者，其主
      觀上並非明知上開文件係偽造或變造而故意持以行使，欲
      破壞告訴人、丑○○之名譽，而係基於一名保護女兒之父
      親之立場，欲揭發其女婿不軌之婚外情。從而，被告雖確
      有行使如附件一所示之電子郵件、如附件二所示之感謝函
      之客觀事實，惟仍難以刑法第216條、第210條之行使偽造
      、變造私文書罪相繩。
（八）綜上各節，公訴人所提出證明被告有偽造、變造私文書後
      據以行使之犯行之證據，容或存有合理之懷疑，此外，復
      查無其他積極證據，足資證明被告確有公訴意旨所指之上
      開刑法第216條、第210條之犯行，揆諸首揭規定及說明，
      本案既不能證明被告犯罪，就此部分應為被告無罪判決之
      諭知，用期適法。
三、公訴不受理部分：
（一）按告訴乃論之罪，告訴人於第1審辯論終結前，得撤回其
      告訴；復按告訴乃論之罪，對於共犯之一人告訴或撤回告
      訴者，其效力及於其他共犯，刑事訴訟法第238條第1項、
      第239條前段分別定有明文；又告訴乃論之罪，其告訴經
      撤回者，應諭知不受理之判決，同法第303條第3款亦有規
      定。
（二）查告訴人係於91年7月26日，以本案被告於91年6月間大肆
      向媒體指摘告訴人介入伊之女兒癸○○與丑○○婚姻之不
      實訊息，並藉新聞報紙、雜誌等傳播方式，陳述及散布而
      毀損告訴人名譽，並偽造不實之電子郵件內容為其不實指
      控之佐證等情為由，具狀向臺灣臺北地方法院檢察署（下
      稱丙○）對被告提出加重誹謗罪等告訴，經丙○先簽分91
      年度他字第4731號調查，再簽分91年度偵字第23858號為
      不起訴處分後，告訴人不服聲請再議，經臺灣高等法院檢
      察署（下稱高檢署）發回，丙○再分92年度偵續字第572
      號案件調查，而於92年度偵續字第872號案件調查中，告
      訴人另行追加辰○為該案被告，認其亦涉犯刑法誹謗罪，
      故丙○再據以簽分94年度偵字第22133號案件，嗣經檢察
      官調查後，該二案均為不起訴處分，告訴人仍不服而聲請
      再議，高檢署再次發回，丙○即再分95年度偵續一字第12
      號（辛○○）、95年度偵續字第33號（辰○）續行調查，
      偵查結果認辛○○應予提起公訴，而辰○則為不起訴處分
      。另告訴人曾於92年6月10日，以辰○在壹週刊上刊登不
      實之有關告訴人介入癸○○與丑○○婚姻之有損於告訴人
      名譽等不實事項並加以散布為由，具狀向丙○對辰○提出
      刑法第310第2項加重誹謗罪之告訴，經丙○先分92年度他
      字第3955號調查後，再簽分93年度偵字第5142號案件為不
      起訴處分，二次經告訴人再議、高檢署發回續行偵查後，
      迭經丙○以94年度偵續字第49號、95年度偵續一字第32號
      為不起訴處分。以上均經本院調閱相關案卷核閱無訛，並
      有各不起訴處分書、起訴書附卷可資佐證。
（三）而告訴人於93年度偵字第5142號案件（被告辰○）中，曾
      於93年3月17日出具刑事聲請狀請求丙○將其告訴辰○與
      辛○○之二案件併案審理，該刑事聲請狀中提及：「查告
      訴人曾於91年7月26日向鈞署就他案被告辛○○涉嫌於91
      年6月間大肆向各大媒體指摘告訴人係介入伊女兒癸○○
      與丑○○婚姻之第三者，而各媒體記者與之連絡並引述報
      導（報導者即包括本案被告辰○任總編輯之壹週刊第『56
      期』期報導）等犯罪事實提出告訴，而有關告訴人辛○○
      妨害名譽乙案現由鈞署『生股』檢察官朱帥俊指揮『佐股
      』檢察事務官偵辦中（案件為臺北地方法院檢察署92年度
      偵續字第572號），雖告訴人基於各種考量未對辛○○及
      辰○一同提起告訴，惟不論係消息原始散布者抑或嗣後傳
      述報導者，在彼此間具有對外散布之共同認識及犯意聯絡
      下，依法應俱為共犯關係，合先敘明。」，有該刑事聲請
      狀附卷可證（見93年度偵字第5142號卷第1宗第16頁反面
      ）。
（四）另於92年度偵續字第572號案件（被告辛○○）中，告訴
      人於93年3月18日出具「刑事追加被告狀」，內容記載：
      壹週刊總編輯辰○表示發刊前即已持有丑○○與告訴人往
      來電子郵件內容，且壹週刊報導唯一引述者即係被告陳獻
      士之說法，被告辛○○亦承認壹週刊發刊前曾與該雜誌社
      記者聯絡確認，是足以認定壹週刊發刊前，被告辛○○與
      該報導之撰稿記者、決定出刊者之總編輯辰○，均有就欲
      報導內容有一定之認識及犯意聯絡，是以被告辛○○與壹
      週刊相關人等應具有一定之共犯關係等語；而認定告訴人
      於該案中之告訴效力，亦及於壹週刊總編輯及其撰稿記者
      ，此參上開刑事追加被告狀即明（見92年度偵續字第572
      號卷第204頁至第206頁）。
（五）觀諸告訴人分別於本案被告及另案被告辰○之案件中所為
      陳述，可知針對告訴人所告訴本案被告辛○○藉新聞報紙
      、雜誌等傳播方式，陳述及散布而毀損告訴人名譽一事，
      認定被告辛○○與辰○二人具有共犯關係。而在檢察官偵
      查過程中，告訴人於95年6月5日，具狀對95年度偵續一字
      第32號、95年度偵續字第33號等案件之被告辰○撤回妨害
      名譽（加重誹謗）告訴，此有撤回告訴狀附卷可證（見95
      年度偵續一字第32號卷第135頁、第136頁）。本件公訴人
      雖針對被告辛○○於91年6月下旬撰寫內容不實之文件，
      一併檢附偽造、變造之電子郵件，接續以傳真、郵寄之方
      式交付與壹周刊、聯合報、中國時報、星報等媒體，而傳
      述足以毀損告訴人名譽之事部分，認涉犯刑法第310條第2
      項加重誹謗罪而提起公訴，惟告訴人既已對於上開加重誹
      謗罪之共犯辰○撤回告訴，則其撤回告訴之效力自及於本
      案被告辛○○，從而，揆諸前揭規定，就本案被告被訴加
      重誹謗部分，本院應為不受理判決之諭知。
據上論斷，應依刑事訴訟法第301條第1項、第303條第3款，判決
如主文。
本案經檢察官王志超到庭執行職務。
中    華    民    國    97    年    4     月    23    日
                  刑事第一庭  審判長法  官  陳興邦
                                    法  官  蘇嘉豐
                                    法  官  劉素如
上正本證明與原本無異。
如不服本判決，應於判決送達後10日內向本院提出上訴狀 (應抄
附繕本)。
                                    書記官  陳育君
中    華    民    國    97    年    4     月    23    日


司法院資訊處製作；財團法人民間司法改革基金會備份。
